臺灣臺中地方法院刑事判決
111年度簡上字第109號
上  訴  人
即  被  告  蘇于輔




上列上訴人即被告因侵占案件，不服中華民國111年1月14日本院
111年度中簡字第66號第一審簡易判決（聲請簡易判決處刑案號
：臺灣臺中地方檢察署110年度偵字第35061號），提起上訴，本
院管轄之第二審合議庭判決如下：
    主    文
上訴駁回。
蘇于輔緩刑貳年。 
    犯罪事實及理由
一、本案經本院合議庭審理結果，認原審簡易判決認事用法及量
    刑均無不當，應予維持，除證據部分刪除「內政部警政署反
    詐騙諮詢專線紀錄表」，並補充「上訴人即被告（下稱被告
    ）蘇于輔於本院準備程序時之自白、臺中市政府警察局霧峰
    分局國光派出所受（處）理案件證明單」外，其餘均引用如
    附件原審簡易判決書及所引用聲請簡易判決處刑書記載之犯
    罪事實、證據及理由。
二、被告上訴意旨略以：被告與告訴人洪彥廷業已達成和解，也
    知道問題的嚴重性，希望法院給予緩刑等語。
三、按關於刑之量定及緩刑之宣告，係實體法上賦予法院得為自
　　由裁量之事項，倘已斟酌刑法第57條各款所列情狀，未有逾
　　越法律所規定之範圍，或濫用其權限，即不得任意指摘為違
　　法（最高法院75年台上字第7033號、72年台上字第6696號判
　　例要旨參照）。次按在同一犯罪事實與情節，如別無其他加
　　重或減輕之原因，下級審量定之刑，亦無過重或失輕之不當
　　情形，則上級審法院對下級審法院之職權行使，原則上應予
　　尊重（最高法院85年度台上字第2446號判決要旨參照）。
四、經查：原審經審理結果，認本案事證明確，被告係犯刑法第
    337條之侵占遺失物罪，併審酌被告⑴偶因一己貪念，發現他
    人所有之物，未思返還失主，反擅自據為己有，侵害他人財
    產法益，所為實有不該；⑵犯後承認犯行，態度尚可；⑶原審
    判決時尚未賠償被害人之損失；⑷前無犯罪紀錄，兼衡其犯
    罪動機、所得等一切情狀，就被告之犯行，處罰金新臺幣（
    下同）5000元，如易服勞役，以1000元折算1日，要無任何
    違法或罪刑顯不相當之處，實難謂原審有何違法失當可言，
    故本件原審審酌被告於本案犯罪情節之各種情狀，所諭知判
    處之刑度，亦稱妥適。另原審依刑法第38條之1第1項、第3
    項規定對被告犯罪所得即未扣案悠遊卡1張宣告沒收及追徵
    ，亦無違法之處，雖被告已賠償告訴人1萬元，有被告與告
    訴人簽立之和解書、本院電話紀錄表在卷可參（見本院簡上
    字卷第11、27頁），然除悠遊卡本身所含價值外，考量該悠
    遊卡具有學生證功能，因認沒收及追徵該悠遊卡尚無過苛之
    虞，是該悠遊卡既未扣案，又未發還被害人，仍應予宣告沒
    收及追徵，至就被告侵占悠遊卡後持以消費之689元部分，
    倘另予宣告沒收或追徵，則有過苛之虞，故此部分依刑法第
    38條之2第2項之規定，應不予宣告沒收或追徵，併此敘明。
    從而，原審之認事、用法及量刑，均稱適法妥當，要無違誤
    之處。是被告提起本件上訴，並無理由，應予駁回。
五、末按受二年以下有期徒刑、拘役或罰金之宣告，而有下列情
    形之一，認以暫不執行為適當者，得宣告二年以上五年以下
    之緩刑，其期間自裁判確定之日起算：一、未曾因故意犯罪
    受有期徒刑以上刑之宣告者。刑法第74條第1項第1款定有明
    文。查被告未曾因故意犯罪受有期徒刑以上刑之宣告，有其
    臺灣高等法院被告前案紀錄表在卷可參（見本院簡上字卷第
    21頁）。又本院斟酌被告犯罪後，於本院準備程序時坦承犯
    行，已知悔悟，並與告訴人達成和解，有被告與告訴人簽立
    之和解書、本院電話紀錄表在卷可參（見本院簡上字卷第11
    、27頁），被告經此科刑教訓，應當已知警惕而無再犯之虞
    ，本院因認本件刑之宣告以暫不執行為適當，爰依刑法第74
    條第1項第1款規定，宣告緩刑2年，以啟自新。
六、按被告於第二審經合法傳喚，無正當之理由不到庭者，得不
    待其陳述，逕行判決，刑事訴訟法第371條定有明文。又對
    於簡易判決有不服而上訴者，準用上開規定，同法第455條
    之1第3項亦有明定。本件被告經本院合法傳喚後，無正當理
    由未到庭，此有本院送達證書及刑事報到單附卷可參（見本
    院簡上字卷第51、57頁），依前開規定，爰不待其陳述逕為
    一造辯論判決。　　
據上論斷，應依刑事訴訟法第455條之1第1項、第3項、第368條
、第373條、第371條，刑法第74條第1項第1款，判決如主文。
本案經檢察官翁嘉隆、林宏昌聲請簡易判決處刑，檢察官陳怡廷
到庭執行職務。
中　　華　　民　　國　　111 　年　　6 　　月　　29　　日
                  刑事第十一庭　審判長  法　官  曹錫泓
                                        法　官  林依蓉
                                        法  官  蔡汎沂
以上正本證明與原本無異。
不得上訴。
　　　　　　　　　　　　　　　　　　　  書記官  黃筠婷
中　　華　　民　　國　　111 　年　　6 　　月　　29　　日
附錄論罪科刑法條:
中華民國刑法第337條
意圖為自己或第三人不法之所有，而侵占遺失物、漂流物或其他
離本人所持有之物者，處 1 萬 5 千元以下罰金。
附件:
臺灣臺中地方法院刑事簡易判決
111年度中簡字第66號
聲  請  人  臺灣臺中地方檢察署檢察官
被      告  蘇于輔

                    籍設臺中市○區○○路○段000號0樓(臺中○○○○○○○○)

上列被告因侵占案件，經檢察官聲請以簡易判決處刑（110年度
偵字第35061號），本院判決如下：
    主    文
蘇于輔犯侵占遺失物罪，處罰金新臺幣伍仟元，如易服勞役，以
新臺幣壹仟元折算壹日。未扣案悠遊卡壹張沒收之，於全部或一
部不能沒收或不宜執行沒收時，追徵其價額。
    犯罪事實及理由
一、本案犯罪事實及證據，均引用檢察官聲請簡易判決處刑書之
    記載（如附件）。
二、論罪科刑之理由：
(一)核被告蘇于輔所為，係犯刑法第337條之侵占遺失物罪。
(二)爰審酌被告：⑴偶因一己貪念，發現他人所有之物，未思返
    還失主，反擅自據為己有，侵害他人財產法益，所為實有不
    該；⑵犯後承認犯行，態度尚可；⑶尚未賠償被害人之損失；
    ⑷前無犯罪紀錄，兼衡其犯罪動機、所得等一切情狀，量處
    如主文所示之刑，及諭知易服勞役之折算標準。
(三)未扣案之悠遊卡係被告犯罪所得，應依刑法第38條之1第1項
    、第3項規定宣告沒收，於全部或一部不能沒收或不宜執行
    沒收時，追徵其價額。
三、適用之法律；
(一)刑事訴訟法第449條第1項、第450條第1項、第454條第2項。
(二)刑法第337條、第42條第3項、第38條之1第1項、第3項。
(三)刑法施行法第1條之1第1項。
四、如不服本判決，得自判決送達之日起20日內向本庭提出上訴
    狀（應附繕本）。
中　　華　　民　　國　  111    年　　1    月    14    日
                  臺中簡易庭  法  官  林德鑫
上正本證明與原本無異。
                              書記官  劉家汝
中　　華　　民　　國　  111  　年    1    月    14    日
附錄本案論罪科刑法條全文： 
中華民國刑法第337條 
意圖為自己或第三人不法之所有，而侵占遺失物、漂流物或其他
離本人所持有之物者，處一萬五千元以下罰金。
附件
臺灣臺中地方檢察署檢察官聲請簡易判決處刑書
            110年度偵字第35061號
　　被　　　告　蘇于輔　男　18歲（民國00年0月00日生）
　　　　　　　　　　　　住臺中市○區○○路0段000號3樓(臺中○○○○○○○○)
　　　　　　　　　　　　居臺中市○區○○路0段000巷00號5
　　　　　　　　　　　　　樓
　　　　　　　　　　　　國民身分證統一編號：Z000000000號
上列被告因侵占案件，業經偵查終結，認為宜以簡易判決處刑，
茲將犯罪事實及證據並所犯法條分敘如下：
　　　　犯罪事實
一、蘇于輔於民國110年9月21日13時46分前某時許，在不詳地點
    ，拾獲洪彥廷於不詳時地遺失具悠遊卡功能、卡號不詳之亞
    洲大學學生證1張（下稱本案悠遊卡），詎其竟意圖為自己不
    法之所有，並基於侵占遺失物之犯意，將本案悠遊卡據為己
    有，並於如附表所示時地持本案悠遊卡結帳如附表所示之品
    項，共計消費新臺幣（下同）689元。嗣洪彥廷於同月23日
    發現本案悠遊卡遺失，並於如附表所示時間遭人消費而報警
    處理，經警方調閱如附表所示便利商店內監視錄影畫面，始悉
    上情。
二、案經洪彥廷訴由臺中市政府警察局第二分局報告偵辦。
　　　　證據並所犯法條
一、證據清單及待證事實：
編號 證據名稱 待證事實 1 被告蘇于輔於警詢中之供述。 被告對於拾獲本案悠遊卡且於如附表所示時間、在上揭地點，未經告訴人洪彥廷同意，使用本案悠遊卡消費如附表所示金額之物品坦承不諱。 2 證人即告訴人洪彥廷於警詢之證述。 告訴人於不詳時間在不詳地點遺失本案悠遊卡，且未曾同意或授權被告使用本案悠遊卡資料刷卡消費之事實。 3 員警職務報告、本案悠遊卡圖片及電子發票明細、超商及路口監視器畫面擷圖、內政部警政署反詐騙諮詢專線紀錄表、車輛詳細資料報表各1份。 被告使用本案悠遊卡資料，於附表所示時間，在附表所示地點購買如附表所示之物品之事實。 
二、核被告蘇于輔所為，係犯刑法第337條侵占遺失物罪嫌。又
    本案被告侵占告訴人之悠遊卡取得之價值為689元，請依刑
    法第38條之1第1項前段、第3項規定宣告沒收，並於一部或
    全部不能沒收或不宜執行沒收時，追徵其價額。至告訴暨報
    告意旨另以：被告前開所為另涉犯刑法第339條第1項之詐欺
    取財罪嫌。按侵占後就所得財物加以變賣或實現其經濟價值
    ，本屬事後處分贓物之當然結果，若未能證明行為人另有何
    施用詐術之行為，即為不罰之後行為，不另構成犯罪（最高
    法院86年度台非字第5號、86年度台上字第2358號判決參照
    ）。被告侵占本案悠遊卡後，以卡片內點數以感應付款方式
    消費，核屬就侵占本案悠遊卡本身之價值予以處分，均難認
    另有何施用詐術之行為，參以前揭說明，為不罰之後行為，
    不另構成犯罪。
三、依刑事訴訟法第451條第1項聲請逕以簡易判決處刑。
　　此　致
臺灣臺中地方法院
中　　華　　民　　國　 110　　年　　12　　月　　10　　日
　　　　　　　　　　　　　　　檢　察　官　翁嘉隆
　　　　　　　　　　　　　　　　　　　　　林宏昌
本件正本證明與原本無異
中　　華　　民　　國　 110　　年　　12　　月　　24　　日
　　　　　　　　　　　　　　　書  記  官  劉儀芳
附錄本案所犯法條全文
中華民國刑法第337條
意圖為自己或第三人不法之所有，而侵占遺失物、漂流物或其他
離本人所持有之物者，處 1 萬 5 千元以下罰金。
當事人注意事項：
（一）本件係依據刑事訴訟法簡易程序辦理，法院簡易庭得不傳
      喚被告、輔佐人、告訴人、告發人等出庭即以簡易判決處
      刑。
（二）被告、告訴人、被害人對告訴乃論案件，得儘速試行和解
      ，如已達成民事和解而要撤回告訴，請告訴人寄送撤回告
      訴狀至臺灣臺中地方法院簡易庭。
（三）被告、告訴人、被害人對本案案件認有受傳喚到庭陳述意
      見之必要時，請即以書狀向臺灣臺中地方法院簡易庭陳明
      。
附表：被告於持本案悠遊卡消費一覽表
編號 消費時間 消費地點 商品品項 消費金額(新臺幣) 1 110年9月21日13時46分許 臺中市○區○○路0段000○0號（全家便利商店-台中中友店） 雲絲頓天香3毫克香菸1包 100元 2 110年9月21日14時8分許 臺中市○區○村路0段000號（全家便利商店-台中和美店） Seven Star黑七星香菸1包 140元 3 110年9月22日0時24分許 臺中市○○區○○路000號1樓（全家便利商店 -大里永勝店） 口腔護理配方(雞肉)貓乾糧1包 249元 4 110年9月22日3時53分許 臺中市○○區○○路000號1樓（全家便利商店 -大里永勝店） 雲絲頓天香3毫克香菸2包 200元 合計    689元